臺灣花蓮地方法院交通事件裁定　　　　 100年度交聲字第34號
原處分機關　交通部公路總局臺北區監理所花蓮監理站
異　議　人
即受處分人　楊政旗
上列異議人即受處分人因違反道路交通管理處罰條例案件，對於
交通部公路總局臺北區監理所花蓮監理站民國100年1月13日所為
之處分（原處分案號：花監違字第裁44-C00000000號）聲明異議
，本院裁定如下：
    主  文
異議駁回。
    理  由
一、原處分意旨略以：異議人即受處分人楊政旗駕駛車牌號碼98
    99－QP號自小客車，於民國99年11月11日晚間6時1分左右，
    在新北市三重區（原臺北縣三重市○○○路 ○段與正義北路
    交岔路口，有違規左轉（原處分機關以花監違字第裁44-C00
    000000號處分，因異議人於100年2月14日撤回聲明異議而確
    定）、未繫安全帶（原處分機關以花監違字第裁44-C000000
    00號處分，因本院於100年 2月21日以100年度交聲字第33號
    裁定駁回異議人之聲明異議而確定）之違反道路交通管理處
    罰條例行為，經交通勤務警察制止時，拒絕停車接受稽查而
    逃逸，爰依道路交通管理處罰條例第60條第 1項規定裁處罰
    鍰新臺幣（下同） 3千元，並依同條例第63條第1項第1款規
    定，記違規點數1點等語。
二、異議人聲明異議意旨略以：案發當時，值勤員警是從騎樓下
    衝出來，且未設立告示牌云云。
三、按汽車駕駛人，駕駛汽車有違反本條例之行為，經交通勤務
    警察或依法令執行交通稽查任務人員制止時，不聽制止或拒
    絕停車接受稽查而逃逸者，除按各該條規定處罰外，處新臺
    幣 3千元以上6千元以下罰鍰，並記違規點數1點，道路交通
    管理處罰條例第60條第 1項、第63條第1項第1款分別定有明
    文。復按警察於公共場所，得對於下列各款之人查證其身分
    ：三、有事實足認為防止其本人或他人生命、身體之具體危
    害，有查證其身分之必要者。警察依前條規定，為查證人民
    身分，得採取下列之必要措施：一、攔停人、車、船及其他
    交通工具。警察對於已發生危害或依客觀合理判斷易生危害
    之交通工具，得予以攔停，警察職權行使法第 6條第1項第3
    款、第 7條第1項第1款、第8條第1項分別定有明文，亦為司
    法院大法官會議釋字第 535號解釋意旨所肯認。又警察對於
    已發生危害或依客觀合理判斷易生危害之交通工具，抑或有
    事實足認為防止其本人或他人生命、身體之具體危害而有查
    證其身分之必要，即得予以攔停交通工具執行臨檢勤務，非
    絕對必須設置任何路檢警示，否則在未設置之情形下，對於
    已發生危害或依客觀合理判斷易生危害之交通工具，抑或有
    事實足認為防止其本人或他人生命、身體之具體危害而有查
    證其身分必要等情形，警察豈無任何執法之可能性而縱容違
    法行為。
四、經查：
(一)異議人駕駛車牌號碼9899－QP號自小客車，於99年11月11日
    晚間6時 1分左右，在新北市○○區○○路4段與正義北路交
    岔路口，有違規左轉之行為，業經異議人於100年2月14日本
    院調查程序中自認並撤回聲明異議（見本院卷第24、26頁）
    ，核與證人即員警陳建平於同日本院調查程序中證述之情節
    相符（見本院卷第24頁），而原處分機關所為花監違字第裁
    44-C00000000號處分即為確定。又異議人駕駛汽車有未繫安
    全帶之行為，業經證人陳建平於100年 2月14日本院100年度
    交聲字第33號及本案調查程序中證述明確（見本院卷第17至
    18、25頁），而原處分機關以花監違字第裁44-C00000000號
    所為之處分，亦因本院於100年2月21日以100年度交聲字第3
    3 號裁定駁回異議人之聲明異議而確定。可知，異議人確實
    有道路交通管理處罰條例第60條第 1項所規定「違反本條例
    之行為」無誤。
(二)證人陳建平於100年2月14日本院調查程序中結證稱：案發當
    日，我從下午5時至7時執行一般交通整理勤務，地點在三重
    區○○路 ○段與正義北路交岔路口附近，而正義北路對面之
    道路即為忠孝路，我有穿著警察制服及反光背心，騎乘警用
    機車，右手拿指揮棒；我看到車牌號碼9899－QP號白色自小
    客車，從忠孝路違規左轉進入重陽路 4段，往高速公路方向
    行駛，但該處全日24小時禁止左轉，我基於交通警察執行公
    權力職務，欲攔檢該車輛以告發違規，所以右手拿指揮棒示
    意要異議人停下來，異議人發現我攔停時，他先朝左方駛入
    另一車道，而該車道前面有國光號擋住，所以後來他又朝右
    側駛入另一車道，開往高速公路之方向，也因為是高速公路
    的緣故，我無法騎警用機車去追，且依當日勤務規定，我不
    得離開執勤地點；還有異議人車輛經過時，我從右側窗戶看
    到異議人未繫安全帶等語（見本院卷第23至26頁）。又證人
    於同日本院 100年度交聲字第33號調查程序中結證稱：我所
    站的地方與異議人車輛間無任何阻礙物，視線良好，而我拿
    指揮棒示意攔停時，異議人見狀先左閃至內側車道，但因前
    面有乙台國光號大客車，所以異議人停止行駛，而當我上前
    要盤查時，異議人即右閃至第二車道朝高速公路方向逃逸等
    語（見本院卷第17至18頁）。又觀諸證人案發時所拍攝之照
    片（見本院卷第5頁），在編號1之照片中，異議人所駕駛車
    牌號碼9899－QP號自小客車在左側車道，前方有國光號大客
    車，而證人所拍攝之位置靠近異議人車輛，然在編號 2之照
    片中，異議人車輛竟改行駛在右側車道，左方則為上開國光
    號大客車，且異議人車輛與證人所拍攝位置已有相當之距離
    ，另上開2張照片所拍攝之時間均顯示為99年11月11日下午6
    時1分，亦即係於1分鐘內之短促時間所拍攝之前後 2照片，
    可知證人前往靠近異議人車輛時，異議人迅速閃躲前方國光
    號大客車，從左側車道切入右側車道，往高速公路方向加速
    離去，此情核與證人前揭證詞完全相符。此外有臺北縣政府
    警察局員警工作紀錄簿（見本院卷第20頁）附卷可佐。職故
    ，異議人案發時先有違規左轉及未繫安全帶之違反道路交通
    管理處罰條例行為，經身為交通勤務警察之證人制止時，異
    議人確實拒絕停車接受稽查而逃逸無誤。
(三)異議人所提聲明異議狀之意旨略以：案發當時，值勤員警是
    從騎樓下衝出來云云，惟其於100年2月14日本院調查程序中
    改稱：當時我有看到警察，但因後面有人在按喇叭，所以我
    不是逃逸云云。可知，在本案舉發過程中，不僅未有異議人
    所稱證人從騎樓衝出來攔停之情形，業如上述，且關於證人
    攔停過程及異議人拒絕停車原因，異議人前後所辯矛盾齟齬
    ，顯難採信。又異議人案發時確實先有違規左轉及未繫安全
    帶之違反道路交通管理處罰條例行為，是身為警察之證人對
    於依客觀合理判斷易生危害之異議人車輛，且有事實足認為
    防止異議人或他人生命、身體之具體危害而有查證身分之必
    要，自得予以攔停異議人車輛執行臨檢勤務，非絕對必須設
    置任何路檢警示，否則在未設置之情形下，警察豈無任何執
    法之可能性而縱容違法行為，任令交通事故發生，從而異議
    人此部分所辯，亦難認可採。
(四)按二以上違反道路交通管理之行為，應分別舉發、處罰，違
    反道路交通管理事件統一裁罰基準及處理細則第3條第1項主
    文定有明文。本案異議人前後之未繫安全帶、違規左轉及拒
    絕停車接受稽查而逃逸之行為，係基於相異之違規意思所為
    ，核屬不同之行為，依上開規定，自得分別舉發、處罰，附
    此敘明。
五、綜上，異議人駕駛自小客車有前揭拒絕停車接受稽查而逃逸
    之行為，堪予認定，從而原處分機關依道路交通管理處罰條
    例第60條第1項、第63條第1項第 1款規定，裁處異議人罰鍰
    3千元，並記違規點數1點，核無違誤，異議人之異議無理由
    ，應予駁回。
六、據上論斷，應依道路交通事件處理辦法第18條，裁定如主文
    。
中    華    民    國   100    年    3     月    16    日
                  交通法庭      法  官  曹庭毓
上列正本證明與原本無異。
如對本裁定不服，應於送達後5 日內，向本院提出抗告狀（應抄
附繕本）。
中    華    民    國   100    年    3     月    18    日
                                書記官